臺灣南投地方法院民事判決
110年度家繼訴字第27號
原      告  潘昱樺  

被      告  潘昱翰  

            潘昱豪  

上列當事人間請求分割遺產事件，本院於民國110年8月19日言詞
辯論終結，判決如下：
    主      文
一、兩造就被繼承人游淑芬所遺如附表一所示遺產，其分割方法
    如附表一「分割方法」欄所示。
二、訴訟費用由兩造按附表二所示應繼分比例負擔。
    事實及理由
一、按言詞辯論期日，當事人之一造不到場者，得依到場當事人
    之聲請，由其一造辯論而為判決，家事事件法第51條準用民
    事訴訟法第385條第1項規定甚明。本件被告潘昱翰、潘昱豪
    經合法通知，未於言詞辯論期日到場，核無民事訴訟法第38
    6條各款所列情形，爰依原告聲請，由其一造辯論而為判決
    。
二、原告主張：被繼承人游淑芬（下稱被繼承人）於民國110年1
    月17日死亡，遺有如附表一所示之遺產，繼承人為其長女即
    原告潘昱樺、長子即被告潘昱翰、次子即被告潘昱豪，應繼
    分各為3分之1，即如附表二所示。又被繼承人所遺如附表一
    所示之遺產，並無不能分割之情，亦無不能分割之約定，惟
    兩造迄今無法達成分割協議，爰依民法第1164條規定，訴請
    分割遺產，請求將被繼承人所遺如附表一所示之遺產，由兩
    造按附表二所示之應繼分比例分割為分別共有等語。
三、被告部分：
  ㈠被告潘昱翰經本院合法通知，未到庭陳述，亦無提出書狀為
    任何答辯。
  ㈡被告潘昱豪經本院合法通知，並未到庭，然具狀表示無意見
    ，一切按照原告之主張等語。
四、本院之判斷：
  ㈠按遺產繼承人，除配偶外，依左列順序定之：一、直系血親
    卑親屬。二、父母。三、兄弟姊妹。四、祖父母。第一千一
    百三十八條所定第一順序之繼承人，有於繼承開始前死亡或
    喪失繼承權者，由其直系血親卑親屬代位繼承其應繼分。同
    一順序之繼承人有數人時，按人數平均繼承。民法第1138條
    、第1140條、第1141條本文分別定有明文。原告主張被繼承
    人於110年1月17日死亡，遺有如附表一所示之遺產，應由兩
    造繼承，應繼分各3分之1等語，業據原告提出繼承系統表、
    戶籍謄本、財政部中區國稅局遺產稅免稅證明書、土地及建
    物登記第一類謄本、臺灣銀行存摺、郵政存簿儲金簿、臺灣
    企銀活期儲蓄存款存摺、合作金庫銀行綜合存款存摺、臺灣
    土地銀行太平分行110年2月4日太平字第1100000356E號書函
    、中華民國交通部機器腳踏車行車執照等件為證，而被告就
    此亦無以書狀或到庭爭執，堪信原告之主張為真。
  ㈡按繼承人有數人時，在分割遺產前，各繼承人對於遺產全部
    為公同共有。繼承人得隨時請求分割遺產。但法律另有規定
    或契約另有訂定者，不在此限。民法第1151條及第1164條亦
    有明定。本件被繼承人所遺如附表一所示之遺產，由兩造共
    同繼承，且迄今尚未分割。而被繼承人並未以遺囑禁止繼承
    人分割遺產，兩造間復無禁止分割之約定，且依物之使用目
    的亦無不能分割之情形，是原告請求分割被繼承人之遺產，
    自屬有據。
  ㈢按公同共有物分割之方法，除法律另有規定外，準用關於共
    有物分割之規定，依共有人協定之方法行之；分割之方法不
    能協議決定，或於協議決定後因消滅時效完成經共有人拒絕
    履行者，法院得因任何共有人之請求，命為下列之分配：一
    、以原物分配於各共有人。但各共有人均受原物之分配顯有
    困難者，得將原物分配於部分共有人。二、原物分配顯有困
    難時，得變賣共有物，以價金分配於各共有人；或以原物之
    一部分分配於各共有人，他部分變賣，以價金分配於各共有
    人，民法第830條第2項、第824條第1項及第2項亦分別定有
    明文。又民法第1164條前段所謂繼承人「得隨時請求分割」
    遺產，依同法第829條及第830條第1項規定觀之，應解為包
    含請求終止公同共有關係在內，俾繼承人之公同共有關係歸
    於消滅而成為分別共有，故將遺產之公同共有關係終止改為
    分別共有關係，性質上亦屬分割遺產方法之一。再遺產分割
    之方法，由法院自由裁量，不受共有人主張之拘束，但仍應
    斟酌當事人之聲明，共有物之性質、經濟效用及全體共有人
    利益等，公平裁量。查附表一編號1、2所示之不動產及編號
    8所示之機車，原告請求依兩造應繼分比例分割為分別共有
    ，對於兩造均屬公平，且被告均無到庭或以書狀就此為爭執
    ，又將前開遺產予以分割為兩造按應繼分比例保持分別共有
    ，揆諸上開說明，亦屬分割方法之一，於法洵屬有據，且兩
    造未來可依協議為利用、分管，或依土地法規定予以處分，
    以追求不動產之利用效率，對於兩造而言應屬公平、妥適。
    另附表一編號3、4、5、6、7之存款，性質可分，以原物分
    配為適當，應由兩造依附表二所示之應繼分比例分配，方屬
    妥適公平。綜上，爰就被繼承人所遺如附表一所示之遺產，
    按附表一分割方法欄所示方法予以分割，並判決如主文第1
    項所示。
五、末按分割遺產之訴，係必要共同訴訟，原告、被告之間本可
    互換地位，本件原告起訴分割遺產雖於法有據，但被告之應
    訴實因訴訟性質所不得不然，本院認為訴訟費用由敗訴當事
    人負擔，顯失公平，而應由兩造依其應繼分之比例負擔，較
    為公允，爰諭知如主文第2項所示。
六、訴訟費用負擔之依據：家事事件法第51條，民事訴訟法第80
    條之1、第85條第1項但書。
中　　華　　民　　國　　110 　年　　9 　　月　　2 　　日
                                臺灣南投地方法院家事法庭
                                          法  官  柯伊伶
以上正本係照原本作成。
如對本判決上訴，須於判決送達後20日之不變期間內，向本院提
出上訴狀。如委任律師提起上訴者，應一併繳納上訴審裁判費。
中　　華　　民　　國　　110 　年　　9 　　月　　2 　　日
                                          書記官  白淑幻
附表一：被繼承人游淑芬之遺產及其分割方法
編號 種類 遺產明細 分割方法 1 土地 南投縣○○鎮○○段000地號 （權利範圍：全部） 由兩造按附表二所示應繼分比例分割為分別共有 2 建物 南投縣○○鎮○○段000○號 （權利範圍：全部）  3 存款 土地銀行太平分行存款新臺幣621元（含其法定孳息） 由兩造按附表二所示應繼分比例分配 4 存款 合作金庫銀行埔里分行存款新臺幣467元（含其法定孳息）  5 存款 臺灣銀行埔里分行存款新臺幣88元（含其法定孳息）  6 存款 臺灣中小企業銀行埔里分行存款新臺幣15元（含其法定孳息）  7 存款 五股郵局存款新臺幣2萬4878元（含其法定孳息）  8 機車 車牌號碼000-000普通重型機車 由兩造按附表二所示應繼分比例分割為分別共有 
附表二：繼承人及應繼分比例
姓名 應繼分比例 原告潘昱樺 3分之1 被告潘昱翰 3分之1 被告潘昱豪 3分之1